【裁判字號】    98,上易,1484
【裁判日期】    981120
【裁判案由】    竊盜
【裁判全文】
臺灣高等法院刑事判決                98年度上易字第1484號
上  訴  人
即  被  告  丁○○
上列上訴人因竊盜案件，不服臺灣宜蘭地方法院97年度易字第
611號，中華民國98年5月5日第一審判決（起訴案號：臺灣宜蘭
地方法院檢察署96年度偵字第4565號），提起上訴，本院判決如
下：
    主  文
原判決撤銷。
丁○○共同竊盜，處有期徒刑陸月，如易科罰金，以新臺幣壹仟
元折算壹日。
    事  實
一、戊○○精於園藝，偶知甲○○位於宜蘭縣員山鄉○○路10號
    後方林地有羅漢松樹1棵，於案發前數月曾央請丁○○出面
    向甲○○購買，惟遭甲○○拒絕。丁○○竟與戊○○（業經
    檢察官予不起訴處分）基於共同意圖為自己不法所有之犯意
    聯絡，兩人於民國96年9月1、2日密切以電話聯絡，於96年9
    月2日於宜蘭縣員山鄉員山國中會合後，再由丁○○帶同戊○○前往宜蘭縣員山鄉○○路10號後方林地察看甲○○所有
    之上開羅漢松樹1棵，並決定於96年9月3日共同前往竊取，
    丁○○因故並未於該日出現，惟戊○○已於該日上午以新臺
    幣（下同）3,000元之代價僱妥不知情之乙○○駕駛挖土機
    ，乃於當日下午1時許，單獨前往宜蘭縣員山鄉○○路10號
    後方林地，挖取甲○○所有之上開羅漢松樹1棵，得手後戊○○委請不知情且姓名不詳之卡車司機（戊○○堅不供出其
    姓名）將該樹載往不詳地點藏放，丁○○、戊○○以此方式
    竊取甲○○所有之羅漢松樹1棵。嗣經挖掘時在場圍觀之丙○○記下車號並告知甲○○後，始由甲○○報警循線查獲。
二、案經甲○○訴由宜蘭縣政府警察局宜蘭分局報告臺灣宜蘭地
    方法院檢察署檢察官偵查起訴。
    理  由
壹、證據能力部分：
    按被告以外之人於審判外之言詞或書面陳述，除法律有規定
    者外，不得作為證據。刑事訴訟法第159條第1項定有明文。
    惟按被告以外之人於審判外之陳述，雖不符前四條之規定，
    而經當事人於審判程序同意作為證據，法院審酌該言詞陳述
    或書面陳述作成時之情況，認為適當者，亦得為證據。刑事
    訴訟法第159條之5第1項規定甚明。查本件證人戊○○、乙○○、甲○○、郭珮綺、丙○○於警詢之供述，雖均屬被告
    以外之人於審判外之陳述，惟檢察官及被告於原審法院準備
    程序時就卷內各項文書證據、證物及各該證人證言之證據能
    力均表示無意見（見原審法院98年1月20日準備程序筆錄）
    ，本院審酌該等言詞陳述或書面陳述作成時之情況，無違法
    取證之情形，是卷內各項文書證據、證物及各該證人之證言
    ，均具有證據能力。
貳、實體部分：
一、訊據上訴人即被告丁○○矢口否認有何竊盜之犯行，辯稱：
    被告根本未到現場，也未要求戊○○挖樹，當時戊○○是做
    園藝的，他欠我錢，他帶我去看，他說如果買賣可以賺幾萬
    元，當甲○○說不賣之後，我就告訴戊○○，是戊○○自己
    去偷的，我跟戊○○的通聯紀錄是因為他欠我錢，那時候我
    要錢繳小孩學費，所以我跟他要錢云云。惟查：
  (一)上揭事實，業據告訴人甲○○於警、偵及本院審理時指述甚
    詳，其於本院審理時具結證稱：被偷的羅漢松是我母親的，
    我母親叫我去報案，被挖走好幾個月前，有一個人找我，說
    要跟我買，沒有指明哪一顆樹，說要2萬元跟我買，我就說
    是我母親的，我不能作主，買樹的人有去加油站找我，沒有
    見過在庭證人（戊○○），他不是丁○○，要買羅漢松的人
    自稱丁○○，我去地院作證過，知道他是丁○○，不認識去
    現場挖樹的人戊○○等語（見本院98年10月30日審判程序筆
    錄），並經同案被告即證人戊○○、證人乙○○、丙○○證
    述明確。證人乙○○於本院審理時具結證稱：不認識被告，
    戊○○是做粗工的，有做園藝，我是做怪手的，很少跟戊○○一起工作，96年9月3日被戊○○找去挖羅漢松，他問我那
    天有沒有空，我說下午才有空，在宜蘭員山國中附近的工地
    碰面，我開卡車載怪手去的，他說跟人家買好了，工資三千
    元，有一個老先生說這樹是別人的，我有跟我姊夫（指戊○○）說，他說已經處理好了叫我不要管他，挖好後就離開了
    等語（見本院98年9月4日審判程序筆錄）。證人丙○○於本
    院審理時具結證稱：認識甲○○，他是地主的兒子，不是住
    在那裡，知道員山鄉○○路10號後方林地有羅漢松樹1顆，
    小時候就有了，還在那裡玩過，余先生的父親買土地時上面
    就有那顆樹，日據時代就有了，沒有聽余先生說過他有將這
    顆樹賣給人家，96年9月3日看到有人去挖樹，那時候有3個
    人，我有去問，另一個人說他（指戊○○）向他（指甲○○
    ）買，我有打電話查證，他（指甲○○）在大陸電話不通，
    我有將車輛號碼記下來，說有跟主人買的不是挖樹的人，是
    另一個人等語（見本院卷98年9月4日審判程序筆錄），足認
    被告丁○○曾向證人甲○○接洽購買其所有之羅漢松樹1顆
    。查被告丁○○出面向甲○○價購上開羅漢松，係以真實姓
    名與甲○○接洽，顯見被告丁○○原無竊盜之意，惟經戊○○慫恿後始萌生竊盜之犯意，與同案被告戊○○共同竊取該
    羅漢松樹。此外，復有通聯調閱查詢單、現場彩色照片4禎
    在卷可稽，自堪信為真實。至被告丁○○雖否認其有以電話
    聯絡證人戊○○共同前往挖取羅漢松樹，而係要求證人戊○○還錢始通聯云云，然經證人戊○○於原審法院審理時證稱
    ：9月1、2日中午被告以電話聯絡伊並帶伊前往現場看，當
    天是約在員山國中那邊見面等情明確（見原審法院卷第
    38-41頁、第66-69頁筆錄參照），核與證人戊○○前於警詢
    及偵查中所為證述之情節均大致相符，且證人戊○○所使用
    之0000000000號行動電話與被告不爭執為其所使用之000000
    0000號行動電話通聯紀錄所示，其2人確有於96年9月1日下
    午2時56分、2時59分、3時4分，分別通話18秒、7秒、31秒
    ，又於96年9月2日上午9時40分、9時44分、10時14分、12時
    45分、17時8分、17時44分、18時12分分別有通話6秒、36秒
    、73秒、5秒、34秒、5秒、90秒，且被告於96年9月1日通聯
    時，其基地台所在地位置為在宜蘭縣員山鄉○○段596 地號
    、宜蘭縣員山鄉1段319號等地，與證人戊○○於96年9 月1
    日通聯時其基地台位置為在宜蘭縣員山鄉○○路○段229 號2
    樓頂、宜蘭縣員山鄉○○路○段325號5樓頂、宜蘭縣員山鄉
    ○○村○○路39之2號4樓等地，其2人通聯之基地台位置均
    係在宜蘭縣員山鄉附近，核與證人戊○○所述被告與其相約
    在員山國中後帶同其前往現場察看羅漢松樹等情相符，顯見
    被告辯稱其當日並未前往員山帶同證人戊○○看樹云云，即
    屬無據。況被告與證人戊○○於96年9月1日、2日通聯往來
    密切，且多通電話僅有短暫10數秒之通話時間，若果如被告
    所述，係為向證人戊○○索討債務而與其通聯，衡情亦不可
    能僅有幾秒、10數秒之通話時間，顯見被告辯稱其係因索討
    債務而與證人戊○○通聯云云，亦不足採。證人戊○○於警
    詢及偵審時一再否認知情竊盜，惟查是戊○○僱請挖樹工人
    乙○○，且係由其覓妥載運羅漢松之卡車及司機，果其確係
    不知情，僅受僱於丁○○，自無代覓工人及卡車司機而全部
    包辦之理，且其堅不供出該卡車司機之姓名供法院查詢該羅
    漢松之下落，其係精於園藝之人，深知該棵羅漢松之價值，
    其挖取該樹後辯稱該樹已於三星鄉大隱村某處交與雇主丁○○，惟其此項辯解無客觀實證足資證明，且如確係丁○○要
    其載運，又何須在中途換車，反增不便？且證人丙○○質問
    何以挖樹時，戊○○空言已向樹主購買，並未提出買賣資料
    佐證，且未聯絡所謂買主丁○○前來證明，益證戊○○為
    本件竊盜之主謀無誤。
  (二)綜上，本件事證明確，被告丁○○竊盜犯行洵堪認定，被告
    丁○○雖未實施本件犯罪，惟其與戊○○有犯意之聯絡，為
    同謀共同正犯，應依法論科。
二、核被告所為，係犯刑法第320條第1項之竊盜罪。被告丁○○
    與同案被告戊○○間有犯意聯絡，均為共同正犯。
三、原審因而予被告丁○○論罪科刑，固非無見。惟查，同案被
    告戊○○雖經檢察官予以不起訴處分，惟被告具狀上訴稱：
    證人戊○○實為此案主謀，陳某原即以園藝造景花卉為業，
    唯有具備專業素養和經驗之人始能分辨樹木之價值，並有出
    售之管道，被告前去勘察樹木等係於案發前由戊○○所指示
    ，再將情形回報給戊○○，被告本因與陳間有金錢債務問題
    ，勉強答應與他一同前去挖掘樹木，但因其對被告任意使喚
    ，被告心生不滿，故於案發當日不願前去作案等語（見本院
    卷附上訴理由狀），綜合上開事證，足認被告丁○○與同案
    被告戊○○間有竊盜之犯意聯絡而推由戊○○實施。原判決
    認同案被告戊○○不知情乙節，與事實不符，尚有未洽。被
    告上訴否認犯罪，雖無理由，惟原判決既有可議，自應由本
    院將之撤銷改判。爰審酌被告竊取他人財物，侵害他人財產
    法益，其犯罪之動機、目的、所生危害非輕，未與告訴人達
    成和解、賠償告訴人損害，及其否認犯行、態度不佳等一切
    情狀，量處有期徒刑陸月，並諭知易科罰金之折算標準以新
    臺幣壹仟元折算壹日，以資懲儆。至於戊○○犯罪部分，應
    由檢察官另行偵查起訴，附此敘明。
四、被告經合法傳喚，無正當理由不到庭，爰不待其陳述，逕行
    判決。
據上論斷，應依刑事訴訟法第369條第1項前段、第364條、第371
條，第299條第1項前段，刑法第320條第1項、第28條、第41條第
1項前段，刑法施行法第1條之1第1項、第2項前段，判決如主文
。
本案經檢察官林秀濤到庭執行職務。
中    華    民    國    98    年    11    月    20    日
                  刑事第十二庭  審判長法  官  蔡永昌
                                      法  官  蔡新毅
                                      法  官  陳榮和
以上正本證明與原本無異。
不得上訴。
                                      書記官  阮桂芳
中    華    民    國    98    年    11    月    20    日
附錄：本案論罪科刑法條全文
刑法第320條第1項
意圖為自己或第三人不法之所有，而竊取他人之動產者，為竊盜
罪，處五年以下有期徒刑、拘役或五百元以下罰金。


司法院資訊處製作；財團法人民間司法改革基金會備份。
